臺灣臺中地方法院刑事判決
111年度原訴緝字第3號
公  訴  人  臺灣臺中地方檢察署檢察官
被      告  陳宥霖




選任辯護人  吳俊龍律師（法律扶助律師）
上列被告因詐欺案件，經檢察官提起公訴（109年度偵字第7999
號），被告就被訴事實為有罪之陳述，經告知簡式審判程序意旨
，並聽取當事人之意見後，本院合議庭裁定依簡式審判程序審理
，判決如下：
    主    文
陳宥霖以網際網路對公眾散布而犯詐欺得利罪，處有期徒期壹年
。
未扣案之犯罪所得即價值新臺幣參仟元之遊戲點數沒收之，於全
部或一部不能沒收或不宜執行沒收時，追徵其價額。
    犯罪事實
一、陳宥霖並無放款之真意，竟意圖為自己不法之所有，基於以
    網際網路對公眾散布而犯詐欺得利之犯意，於民國107年10
    月26日，其以暱稱「Nick Yo」在臉書上發表「缺錢可進」
    之貼文，供不特定人瀏覽，嗣缺款孔急之陳志鴻在上網瀏覽
    該臉書訊息後，遂以通訊軟體Messenger與陳宥霖聯絡，其
    誤信陳宥霖所述可利用台灣大哥大以電信小額代收之方式借
    貸，因而陷於錯誤，遂依陳宥霖指示以其所持用門號000000
    0000號行動電話開啟電信公司小額支付功能後，接續於同日
    晚間，將其購買價值新臺幣(下同)1,000元、2000元遊戲點
    數之認證碼、身分證字號、行動電話門號等資料回傳予陳宥
    霖後，陳宥霖旋即將上開資料告知向其購入遊戲點數之陳宏
    杰(涉犯詐欺案件，另經臺灣基隆地方檢察署檢察官以108年
    度軍偵字第23號為不起訴處分)，並由陳宏杰於同日20時26
    分及29分許開通、儲存於遊戲帳戶。嗣陳志鴻因遲未收到陳
    宥霖之匯款，始知受騙，遂報警處理。
二、案經陳志鴻訴由基隆市警察局第二分局報告臺灣基隆地方檢
    察署陳請臺灣高等檢察署檢察長令轉臺灣臺中地方檢察署檢
    察官偵查起訴。  
    理    由
一、訊據被告陳宥霖對前開犯罪事實坦承不諱(見軍偵卷第129反
    頁至130頁，本院原訴緝卷第158頁)，核與證人即告訴人陳
    志鴻於警詢時之證述、證人陳宏杰於警詢及偵查時之證述相
    符(見軍偵卷第46至48頁、第49反頁、第5反頁至7頁; 第8反
    頁、第108至110頁)，並有軍偵卷所附之被告與證人陳宏杰
    間通訊軟體Messenger對話紀錄(第10頁)、小額付費交易明
    細（第16頁）、宇峻奧汀科技股份有限公司108年1月8日函
    覆之cod688會員申登基本資料(第37至38反頁)、遊戲點數交
    易明細(第54頁)、被告與告訴人間通訊軟體Messenger對話
    紀錄(第56至70頁)各1份附卷可稽，足徵被告自白應與事實
    相符，可以採信；本案事證明確，被告犯行堪以認定，應依
    法論科。
二、論罪科刑
㈠、按刑法第339條第1項、第2項分別規定詐欺取財罪及詐欺得利
    罪，前者之行為客體係指財物，後者則指取得債權、免除債
    務、延期履行債務或提供勞務等財物以外之財產上不法利益
    （最高法院110年度台上字第1685號判決意旨參照）。又網
    路遊戲虛擬世界之虛擬貨幣、遊戲點數，係以電磁紀錄之方
    式儲存於遊戲伺服器，遊戲帳號所有人對於該虛擬貨幣、遊
    戲點數之電磁紀錄擁有可任意處分或移轉之權，其雖為虛擬
    而非現實可見之有形體財物，而係供人憑以遊玩網路遊戲使
    用，然於現實世界中均有一定之財產價值，玩家可透過網路
    拍賣或交換，與現實世界之財物並無不同，自屬刑法詐欺罪
    保護之法益，若以詐術手段為之，應認係取得財產上不法之
    利益(最高法院100年度台非字第345號判決意旨參照）。
㈡、核被告所為，係犯刑法第339條之4第1項第3款之以網際網路
    對公眾散布而犯詐欺得利罪。
㈢、又告訴人遭詐欺後，雖有數次電信小額付款行為，惟係被告
    以同一事由向告訴人施用詐術，且上開行為於密接之時、地
    為之，係侵害同一告訴人之財產法益，各行為之獨立性極為
    薄弱，以視為數個舉動之接續進行，分為包括之一行為予以
    評價，較為合理，應僅論以接續犯之包括一罪。
㈣、爰審酌被告正值壯年，不思以正途取財，顯缺乏尊重他人財
    產權益之觀念，所為亦有害網路交易秩序，並致告訴人受有
    財產損害，所為應予非難，兼衡及被告犯罪動機、目的，坦
    承犯行，然迄今尚未與告訴人達成和解，及自述之智識程度
    、職業、家庭生活經濟狀況(見本院原訴緝卷第159頁)等一
    切情狀，量處如主文所示之刑。
三、沒收
㈠、犯罪所得，屬於犯罪行為人者，沒收之。但有特別規定者，
    依其規定；前2項之沒收，於全部或一部不能沒收或不宜執
    行沒收時，追徵其價額；第1項及第2項之犯罪所得，包括違
    法行為所得、其變得之物或財產上利益及其孳息，刑法第38
    條之1第1項、第3項、第4項分別定有明文
㈡、本案被告自告訴人處詐得價值3,000元之遊戲點數，性質上屬
    財產上利益，依刑法第38條之1第4項規定，仍屬犯罪所得，
    且未據扣案，亦未實際合法發還告訴人，應依刑法第38條之
    1第1項前段、第3項規定宣告沒收，於全部或一部不能沒收
    或不宜執行沒收時，追徵其價額。
據上論斷，應依刑事訴訟法第273條之1第1項、第299條第1項前
段，判決如主文。
本案經檢察官黃永福提起公訴，檢察官何建寬到庭執行職務。
中　　華　　民　　國　　111 　年　　7 　　月　　28　　日
                  刑事第十五庭  法  官  張雅涵
以上正本證明與原本無異。
如不服本判決應於收受判決後20日內向本院提出上訴書狀，並應
敘述具體理由；其未敘述上訴理由者，應於上訴期間屆滿後20日
內向本院補提理由書（均須按他造當事人之人數附繕本）「切勿
逕送上級法院」。
告訴人或被害人如不服判決，應備理由具狀向檢察官請求上訴，
上訴期間之計算，以檢察官收受判決正本之日起算。
                                書記官  曾惠雅
中　　華　　民　　國　　111 　年　　7 　　月　　28　　日
附錄本案論罪科刑法條
中華民國刑法第339條之4
犯第339條詐欺罪而有下列情形之一者，處1年以上7年以下有期
徒刑，得併科1百萬元以下罰金：
一、冒用政府機關或公務員名義犯之。
二、三人以上共同犯之。
三、以廣播電視、電子通訊、網際網路或其他媒體等傳播工具，
    對公眾散布而犯之。
前項之未遂犯罰之。